【裁判字號】    88,訴,791
【裁判日期】    890911
【裁判案由】    毒品危害防制條例
【裁判全文】
臺灣臺南地方法院刑事判決                          八十八年度訴字第七九一號
    公  訴  人  臺灣台南地方法院檢察署檢察官
    被      告  丙○○
    選任辯護人  黃紹文
                黃溫信
                徐美玉
    被      告  壬○○
    指定辯護人  本院公設辯護人 戊○○
右列被告因毒品危害防治條例案件，經檢察官提起公訴 (八十八年度偵字第二四一二
、二四九三號)，本院判決如左：
    主  文
丙○○共同連續販賣第二級毒品，處有期徒刑捌年。含安非他命殘渣之分裝匙貳枝沒
收並銷燬之，分裝匙貳枝，呼叫器壹個均沒收；販毒所得新台幣壹萬伍仟元沒收，如
全部或一部不能沒收時，以其財產抵償之。
壬○○共同連續販賣第二級毒品，累犯，處有期徒刑伍年。含安非他命殘渣之分裝匙
肆枝沒收並銷燬之。
   事  實
一、壬○○於民國八十二年間犯麻醉藥品管理條例罪，經法院判處有期徒刑一年五月
    ，於八十三年十二月十四日縮短刑期假釋，執行期滿日期為八十四年五月二十一
    日，不知悔改，與吳慶宗共同基於概括之犯意，意圖營利，自民國八十七年七月
    間起，由丙○○指使壬○○將第二級毒品安非他命帶至台南市○○路○段六六九
    巷之公園旁或台南市○○路等地，以每包新台幣一千至三千元不等之價格，販賣
    給己○○、甲○○（共約十次）、辛○○（五次）等人。嗣於八十八年二月十日
    十一時，在台南市○○路○段二三四巷六號，為警查獲壬○○有非法販賣安非他
    命之嫌，並扣得吸食器一個、含有安非他命殘渣之分裝匙四隻。後經壬○○供出
    其所販賣之安非他命係丙○○所指使，再於八十八年二月十一日十時三十分許，
    在台南市○○街一０一巷七十號，將丙○○逮獲，並扣吸食器二組、分裝匙二隻
    、殘渣袋四個、呼叫器一個。
二、案經台南市警察局第三分局報請台灣台南地方法院檢察署檢察官偵查起訴。
    理  由
一、訊之被告丙○○、壬○○均堅決否認有非法販賣第二級毒品安非命之行為，丙○○辯稱：「我沒有叫壬○○販賣安非他命，他沒有住在我那裡，許某曾向我弟借
    三萬元未還，曾由我出面討債，為此發生衝突，雙方有間隙，許某可能挾怨報復
    而誣陷」云云，其辯護人辯護意旨略稱；「公訴人認被告係以0000000呼叫288或
    168及以行動電話000000000供對外聯絡及做為販賣毒品之用，唯據被告稱，其並
    無辦理電話秘書之呼叫業務，而行動電話雖係被告所有，但八十七年間被告因吸
    食安非他命，接受觀察勒戒，即未再使用該行動電話，請能查明電話秘書係何人
    辦理及查明000000000行動電話何時停話，何時辦理停機，公訴人起訴認定被告
    販賣安非他命並由共同被告壬○○為其送貨，但依壬○○所供，伊自己亦有吸食
    安非他命犯行，但於八十七年十月十日，八十八年二月十日分別為警查獲時，許
    某稱安非他命係分別向綽號黑人之男子及乙○○之女子所購買，但衡以一般經驗
    常情，如被告確有販賣安非他命，且委由許某代為送貨，則許某如何不直接向被
    告購買或要求提供安非他命，反而向第三人購買，而依其八十八年二月十日筆錄
    所載，壬○○係於之後警方人員訊問伊案外人辛○○指證伊以電話0000000呼叫
    288 號販賣毒品五次，許某為圖脫身，始誣指係幫被告運送。再參以案外人辛○○於八十八年三月十日之偵查筆錄所稱，林女係自八十七年十月開始，即直接以
    上開電話秘書聯絡壬○○購買安非他命，顯然被告自始即未涉入，則又如何能認
    定係被告所販賣而囑由許某所運送，共同被告之陳述，顯係為脫身而為不實之陳
    述」。壬○○辯稱：「我十月幫丙○○送過五、六次，從八十七年九月十日開始
    至八十七年十月九日，但是丙○○叫我送東西時都有用衛生紙包著，有的用貼紙
    放在香煙盒內，叫我拿給別人，他叫我不要看，我不知道係毒品，也沒有販賣毒
    品之意」云云。指定辯護人為被告壬○○辯稱；「本案在被告丙○○、壬○○身
    上及住處，並未查獲大量安非他命、夾鏈袋、帳冊、及電子秤等販賣工具可資佐
    證，自難僅憑證人己○○之供詞，遽入被告於罪」。
二、按證據之證明力, 由法院自由判斷。無證據能力，未經合法調查，顯與事理有違
    ，或與認定事實不符之證據，不得作為判斷之依據。犯罪事實應依證據認定之，
    無證據不得推定其犯罪事實。刑事訴訟法第一百五十五條、第一百五十四條分別
    訂有明文。又審理事實之法院，對於被告有利及不利之證據，應一律注意，綜合
    全案證據資料，本於經驗定則，以定其取捨，並將取捨證據及得心證之理由於理
    由內詳加說明；倘僅援用不利於被告之證據而為被告不利之認定，對於有利於被
    告部分之證據，棄置不論，均難謂於法無違。（七十四年台上字第三四九九號判
    決參照），再證據之證明力，由法院自由判斷，除無證據能力者外，法律上對於
    證據之種類，並未設任何之限制，復查；經驗法則或論理法則乃客觀存在之法則
    ，非當事人主觀之推測。.. 苟其判斷之論據，按諸通常經驗，並非事理之所無
    ，即不能指為違背經驗法則，不容當事人任意指摘。（八十三年度台上字第一00
    八號判決參照）。辯護人請求查明0000000呼叫二八八或一六八電話秘書
    何人辦理、八十七年七月至八十八年貳月服務之呼叫明細一節，依吾人所知及經
    驗定則，係無法查得。又請求向電信局查明000000000.行動電話停機前四
    個月之通話一節，因已超過六個月，無法查復，為吾人所知且有電信局覆函在卷
    可稽，再查；被告壬○○曾向乙○○購買安非他命吸用一節，固為壬○○自承，
    且經本院向高分院函詢屬實，有八十八年上訴字第一七六０號判決正本在卷足憑
    ，依常理，苟自身有販賣安非他命，應不可能再向他人購買吸食，此部分似甚有
    利於被告二人，唯依後述理由（包含電話監聽、兩人所供齟齬），本院認有毒癮
    之人行事風格異於常人，自不能持此遽認被告等無販賣安非他命。
三、經查：公訴人以下列證據為佐證，認定被告貳人有共同販賣安非他命，經查所述
    尚屬相符，（一）己○○供稱：「我先生甲○○接到電話後都叫我去一個地點向
    壬○○拿一個煙盒子，我去過十幾次左右，從去年七月到十月份，有在我家附近
    的公園或垃圾堆附近，我認識丙○○，因他都打電話來向我要錢，是甲○○欠他
    錢，我幫甲○○付了二次，一次五千、一次三千」（88.3.16偵訊筆錄）、己○○另於警訊中供稱：「我毒品是向壬○○買的，但我知道實際上是丙○○在販賣
    ，是他叫壬○○幫他送貨，我是打0000000呼叫二八八，由壬○○與我聯
    絡，因為我在十月份曾主動到丙○○家裡購買毒品，丙○○告訴我以後欲購買毒
    品可以打0000000呼叫二八八，我八十七年七月初即以0000000號
    向丙○○購買毒品，直到十月初丙○○留下該呼叫器，我即此與壬○○聯絡，至
    十一月份，壬○○沒有住丙○○那裡，我即向壬○○索討吸食」（88.2.11筆錄
    ）。（二）壬○○於八十八年二月十日之警訊中供稱：「我僅是在幫丙○○送毒
    給辛○○，丙○○是以行動電話000000000號及呼叫器0000000
    叫二二八對外販賣安非他命，我是幫他送貨」。又供稱：「同安路那裡是丙○○
    用他前妻名義租的，這房子是三樓透天，加蓋四樓，000000000的手機
    是丙○○的，他的呼叫器是0000000呼叫二八八，後來改為一六八」。（
    三）辛○○指稱：「我是打0000000呼叫二八八，我留名字，壬○○他就
    會打電話跟我聯絡，我拿錢給他，他就會找他朋友，然後約地點等他，有時候他
    也會打電話來說他朋友在那裡，要不要過來」（88.3.10偵訊筆錄）。（四）丙○○供稱：「同安路一四五巷我前妻丁○○是住在那裡，0000000是丁○○在用，我只用手機，號碼是000000000號，壬○○沒有住在同安路那
    裡，他只常常去，我離婚後就很少去，只有我兒子要找母親，我才帶他去，那邊
    住什麼人我不知道」。又丙○○於八十七年十月十日與壬○○係於台南市○○路
    一四五巷六號一同為警查獲，丙○○於警訊中亦供稱壬○○係住在其住所。有該
    次之警訊筆錄在卷可按。綜上所述，可知者為：（一）台南市○○路一四五巷六
    號係丙○○以其前妻之名義所租，壬○○於八十七年十月間左右確有住在該處。
    （二）000000000行動電話、0000000電話及0000000呼
    叫二八八號呼叫器，均丙○○對外聯絡及作為販賣之用。（三）丙○○確有指使
    壬○○送安非他命販賣給辛○○、甲○○、己○○等人。（四）壬○○為丙○○
    送那麼多次，其本身又有吸食安非他命之行為，辛○○等人又指述歷歷，壬○○
    不可能有不知之理。
四、本院查；（１）、本案緣起於八十八年二月十日台南市警察局第三分局查獲辛○○吸食安非他命，循線查獲壬○○有販賣安非他命，再循線查獲丙○○之販賣情
    節，壬○○於警訊初供即供稱丙○○係以行動電話000000000及呼叫器0000000呼
    叫288對外販賣安非他命，我僅幫他送貨。（見88.2.10第一次偵訊筆錄）而丙○○於警訊初供中亦供稱；「在我屋內查獲之呼叫器是電話秘書轉接，呼叫器號碼
    0000000 呼叫代號414」。（見88.2.11第一次偵訊筆錄），雖呼叫代號有所不同
      ，但代號隨時可由使用人吩咐更改，而許、吳二人並無深仇大恨，且為同村之
    人，當無故為誣攀之理，況查，壬○○曾住於丙○○以前妻丁○○名義租住之房
    子，但丙○○卻稱壬○○未曾與其一起住，兩人所供齟齬。（２）、證人己○○
    於本院訊問時，雖翻異前供，證述略稱；「有接過電話，有人說要討債二千、三
    千，未見過丙○○，．．在三分局指認係因當天吃感冒藥，昏沈沈，警察指拘留
    所的人叫我指認」，唯查，己○○非惟於警訊中已證述甚詳，即在檢察官訊問時
    亦證述；「．．丙○○我認識，因為他都打電話來向我要錢．．」，顯見事後翻
    異係故為迴護，不足為採。（３）、證人辛○○除於偵訊中供述已如前述，其於
    警訊中亦為相同之供述（見88.2.10警訊筆錄），則其證述應可採信。（４）、
    被告二人均無正當職業，且無較高收入，又都染上毒癮，則如何支應吸毒之龐大
    支出，依常理，則販毒求取暴利應為符合常情而非臆測。（５）、依警方合法監
    聽所制作之譯文，雖語多暗語，但有些仍可清晰看出販賣對話，例如被告使用之
    000000000手機，與0000000號電話之對話，即有；「.. 我拿去給藥頭，.. 你那
    裡有那個嗎，我要止一下」。又與0000000號電話之對話，問；你忠哥、答；怎
    樣、問；那個作牙齒的要調「」仔、答；這樣、..。另又有對話問；忠哥、答；
    是、問；有人要半錢的東西，朗仔在工廠、答；好，我過去找他。諸如此類對話
    均如卷內譯文資料所載甚多，不一一贅述，本件被告之辯護人請求調閱監聽錄音
    帶，以便飾警方人員註明電話內容係何年何月何日之通話，並說明監聽譯文何以
    打「  」之部分能認定係被告丙○○矚壬○○販毒，必要時，調取上開錄音帶以
    被告辨認比對。經本院依聲請向台南市警察局第三分局調閱結果，該分局函覆；
    「有關丙○○涉毒品案之監聽錄音帶，因監聽錄音帶甚多，於整理時不慎與其他
    刑案之錄音帶送交台南調查站銷毀」，致無法依辯護人所請說明及比對，此部分
    雖因警方之重大疏失，使重要之證據滅失（此部分應移請警方依權責處理），但
    參酌其餘人證、物證，本院仍認上無法遽為被告丙○○無罪之認定。（６）、本
    件復有扣案如主文所示之分裝匙共六枝、呼叫器一個佐證。故可知被告二人所辯
    ，顯係卸責之詞，不足採信。事證明確，被告二人犯行應可認定。
五、被告既否認販賣安非他命犯行，本院自無從查得其具體販入、賣出之實際利得金
    額，惟徵之安非他命因物稀價昂，且為政府嚴予查緝之違禁物，凡販賣安非他命
    者，苟無利可圖，應無甘冒被供出來源或被檢警查緝法辦之危險而平價供應他人
    ，因此其販入之價格必較出售之價格低廉，或以同一價格販賣而減少安非他命之
    份量，而有從中賺取買賣價差牟利之意圖及事實，應屬合理之認定，倘無差額利
    潤可圖，衡情其應不致於甘冒風險，無端平白將安非他命給與甲○○、己○○、
    辛○○吸食之理（甲○○、己○○亦否認此情），基上說明，堪認本件被告販入
    安非他命之價格必較販出之價格為低，而有從中賺取差額利潤圖利之事實，是被
    告具有營利意圖甚明，而二人販賣所得因被告矢口否認，自無法查出確實金額，
    爰依每次最低金額一千元計算所得為一萬五千元，而此一萬五千元則為丙○○所
    得，壬○○應為跑腿性質，即或可有些許安非他命解癮，應無販賣所得。
六、按安非他命係屬毒品危害防制條例第二條第二項第二款所定之第二級毒品，核被
    告丙○○、壬○○意圖營利販賣安非他命，所為係犯毒品危害防制條例第四條第
    二項之罪，被告二人就此犯罪有犯意聯絡及行為分擔，應為共同正犯。被告販賣
    安非他命前之持有行為，本應以持有罪論，惟持有後進而販賣，其持有之低度行
    為應為販賣之高度行為所吸收，故不另論罪。又被告先後多次販賣行為，時間緊
    接，犯罪構成要件相同，顯係基於概括犯意反覆為之，為連續犯，應依刑法第五
    十六條之規定以一罪論，並加重其刑。惟販賣第二級毒品罪之法定最重本刑為無
    期徒刑，依法不得加重，故該部分不再加重被告之刑。壬○○前犯麻醉藥品管理
    條例之罪，經法院判處有期徒刑一年五月，於八十四年五月二十一日執行完畢，
    有刑案資料查註紀錄表在卷足憑，其五年內復犯本件有期徒刑以上之罪，依法為
    累犯並加重其刑，但被告供出毒品之來源且因而破獲，爰依法減輕其刑，並依法
    先加後減。爰審酌被告之品行、犯罪之動機、目的、手段、犯罪後否認犯行尚乏
    悔意、販賣毒品數量及對社會所生危害等一切情狀，各量處如主文所示之刑，以
    資懲儆。另被告丙○○販賣毒品所得之金額共計一萬五千元，應依毒品危害防制
    條例第十九條第一項予以宣告沒收，如全部或一部無法沒收時，以其財產抵償之
    。扣案安非他命分裝匙共六枝（即丙○○部分四枝、壬○○部分二枝），呼叫器
    一個分別為被告所有供犯罪所用之物，併宣告沒收，丙○○、壬○○所有之分裝
    匙因含有安非他命殘渣無法分離，應並銷毀之，至於扣案之吸食器丙○○部分二
    組、壬○○部分一個及丙○○所有殘渣袋四個均為吸食之用，非販賣毒品所用或
    預備之用，與本案無關，爰不諭知沒收。
七、台灣台南地方法院檢察署89.1.20庚○清良字第03757號函檢送該署八十八年偵字
    第一四九二七號案卷，移請併辦，經查，該案係被告丙○○涉嫌幫助他人販毒，
    與本案之販賣毒品，基本構成要件不同，應無連續犯之一罪關係，自無法併辦，
    應予退回，併為敘明。
據上論斷，應依刑事訴訟法第二百九十九條第一項前段，毒品危害防制條例第四條第
二項、第十七條、第十八條、第十九條第一項，刑法第十一條前段、第五十六條、第
六十五條第一項、第三十八條第一項第二款，判決如主文。
本案經檢察官吳岳輝到庭執行職務。
中   華   民   國       八十九      年      九      月       十一       日
                                  臺灣臺南地方法院刑事第一庭
                                          法  官  何清池
右正本證明與原本無異。
如不服本判決，應於判決送達後十日內，向本院提出上訴狀。
                                          書記官  李春法
中   華   民   國       八十九      年      九      月       十一       日
毒品危害防制條例第四條第二項：製造、運輸、販賣第二級毒品者，處無期徒刑或七
                              年以上有期徒刑，得併科新臺幣七百萬元以下罰金
                              。


司法院資訊處製作；財團法人民間司法改革基金會備份。
